臺灣桃園地方法院刑事判決　　　　　　　　　　　　　九十三年度交訴字第六五號
　　公　訴　人　臺灣桃園地方法院檢察署檢察官
　　被　　　告　丙○○　男　四.
右列被告因肇事遺棄罪等案件，經檢察官提起公訴（九十三年度偵字第六一二○號）
，本院判決如左：
    主  文
丙○○從事業務之人，因業務上之過失傷害人，處有期徒刑月，如易科罰金，以
佰元折算壹日；又駕駛動力交通工具肇事，致人受傷而逃逸，處有期徒刑陸月，如易
科罰金，以佰元折算壹日。應執行有期徒刑柒月，如易科罰金，以佰元折算壹日
。
    事  實
一、丙○○以駕駛營業小客車載運不特定人為業，為從事駕駛業務之人。於民國（下
    同）九十二年十月十九日上午七時五十分許，駕駛車牌號碼二Ｅ─四八六號營業
    小客車搭載乘客前往桃園縣八德市榮民之家後，準備返回台北，沿八德市○○路
    由東往西方向內側車道行駛，行經介壽路二段二九九號前時，因對桃園地區○道
    路狀況並不熟悉，欲停靠路旁詢問路人返回台北之方向，其本應注意變換車道時
    ，應讓直行車先行，並注意安全距離，而依當時天候晴，有日間自然光線，路況
    為柏油道路、路面乾燥無缺陷且無障礙物，視距良好，並無不能注意之情形，竟
    疏未注意，貿然駛入外側車道，致駕駛車牌號碼ＶＬＣ─九八八號輕型機車行駛
    於同向外側車道之甲○○煞車不及，機車車頭撞及丙○○所駕駛營業用小客車之
    右後車尾，甲○○因而人車倒地，並受有左手第四、五指開放性骨折之傷害。丙○○於車禍發生後雖即下車查看，然明知甲○○因車禍而受有前開傷害，且請求
    其幫忙送醫治療時，竟斷然拒絕甲○○之請求並駕車逃逸駛離現場。嗣經路人報
    警前往處理，警方依甲○○所提供之車號循線查獲丙○○，始知上情
二、案經被害人甲○○訴由桃園縣政府警察局八德分局報請臺灣桃園地方法院檢察署
    檢察官偵查起訴。
    理  由
一、訊據被告丙○○固不否認伊係以駕駛營業小客車搭載客人為業，係從事業務之人
    ，惟辯稱伊當時從桃園縣八德市榮民之家準備返回台北，行經介壽路二段二九九
    號前，因不熟悉路況欲詢問路人，而由快車道減速駛入慢車道，停靠路旁後大約
    經過十秒，告訴人甲○○突然從後面追撞伊的車子，伊有主動下車察看被害人傷
    勢，看到告訴人的手有脫皮，有要求將告訴人送醫，是告訴人說沒有關係且告訴
    伊可以走了，伊才離開肇事現場，伊並沒有過失傷害及肇事逃逸犯行云云。經查
    ：
  （一）過失傷害部分
    被告於變換車道時，未讓直行車先行，而貿然駛入外側車道之行為，業據告訴
      人即被害人甲○○於警詢、偵查及本院審理時指述綦詳；又依據桃園縣政府警
      察局八德分局員警乙○○所製作之道路交通事故現場圖所示，被告車輛經受撞
      擊後，其右後方之紅色煞車燈燈殼碎片散落於八德市○○路○段二九九號前之
      道路上，且其碎片所散佈之位置係自道路中心約二分之一處延伸至介壽路路旁
      ，其碎片散佈之方向與告訴人所稱被告係由內側車道貿然駛入外側車道之行進
      方向相似，可知兩車之撞擊點並非於介壽路之路旁，被告辯稱伊是停車於路旁
      時始遭告訴人自後追撞云云，顯不足採；另自卷附被告車損照片觀之，右側車
      身後方靠近煞車燈處之車身板金呈凹陷狀，且右方煞車燈破裂，如被告係停靠
      路旁而遭告訴人自後方追撞，衡諸一般常情，撞擊處應係位於被告車輛之正後
      方，而非如照片所示之處，被告上開辯解顯不可信；再依告訴人所述係看到被
      告突然往右邊靠，來不及煞車才撞到等語，且告訴人受有左手指第四、五節開
      放性骨折等傷害，並輔以兩車行進方向，可以推知，被告車輛行進時向右變換
      車道，其車身向右偏，告訴人於被告後方直行因煞車不及，其機車車頭撞擊被
      告向右偏斜之汽車右後車尾，機車車頭造成被告右側車身後方靠近煞車燈處之
      車身板金呈凹陷狀，告訴人左手撞擊被告之右後煞車燈，造成被告煞車燈之燈
      殼破裂，告訴人左手則受有左手指第四、五節開放性骨折之傷害，告訴人之陳
      述與被告車損狀況相符，且有告訴人提出之敏盛綜合醫院診斷證明書一份，及
      桃園縣政府警察局八德分局製作記載本件事故發生情形之現場草圖、道路交通
      事故現場圖、道路交通事故調查報告表、交通事故現場照片十二幀等件附卷足
      憑，告訴人陳述應可採信。
    按「汽車行駛時，駕駛人應注意車前狀況及兩車併行之間隔，並隨時採取必要
      之安全措施。」、「汽車在雙向二車道行駛時，在快慢車道間變換車道時，應
      讓直行車先行，並注意安全距離。」，道路交通安全規則第九十四條第三項、
      第九十七條第五款分別訂有明文。被告為營業小客車司機，以駕駛汽車為業，
      汽車行駛時，駕駛人應注意車前狀況及二車併行之間隔，並隨時採取必要之安
      全措施，並於變換車道時，應讓直行車先行，並保持安全距離，且依當時情況
      ，天候晴，有日間自然光線，路況為柏油道路、路面乾燥無缺陷且無障礙物，
      視距良好，並無不能注意之情形，竟疏未注意，貿然駛入外側車道，致同向行
      駛在後之告訴人煞車不及，撞擊被告右後側車身，造成告訴人受有左手指第四
      、五節開放性骨折之傷害，被告之過失行為與告訴人之傷害，有相當因果關係
      ，被告罪證明確，過失傷害犯行洵堪認定。
  （二）肇事逃逸部分
    被告雖辯稱：肇事後伊確有主動下車查看，因告訴人表示沒有關係，並告知伊
      可以離開，伊方駕車駛離現場云云。惟查告訴人甲○○於本院九十三年九月九
      日審理時，以證人身分先具結證稱：「（被告問：你說你有要求我幫你送醫院
      ，但是我斷然拒絕，我有肇事逃逸之事實，請說明我逃逸的方式是如何？）我
      有要求他帶我去醫院，他沒有回答任何一句話，掉頭就走了。」，後改稱「（
      檢察官問：被告下來有沒有跟你說什麼？）他說有沒有怎麼樣。」、「（檢察
      官問：被告問你有沒有怎麼樣之後是不是直接上車走了？）他有上車，我看到
      他要走了，我馬上站起來攔他的車，跟他講送我去醫院，他說我為什麼要送你
      去醫院，就這樣走了。」等語（參本院卷第四十、四十二頁），證人甲○○
      所陳述之細節部分或有些許出入，惟經證人即處理本件車禍員警乙○○於偵查
      中證稱：「我過去時被害人先生正要把他送去醫院，她說她有記到車號，說肇
      事者已經離開了，當時被害人跟我說撞到時肇事者有下車察看，被害人請他叫
      救護車，肇事者說是你自己撞到的，為什麼我要叫救護車就離開了，我在現場
      並沒有查到目擊者，是依據被害人提供資料找到肇事者。」（參見偵卷第四一
      頁），又於本院審理時證稱：「（審判長問：（提示偵卷筆錄並告以要旨）你
      在偵查中是否有說過被害人跟你講肇事者有下車查看，被害人請他叫救護車，
      肇事者說是你自己撞到的，為何我要叫救護車這些話？）對，確實被害人當時
      是跟我這樣回答。」（參見本院卷第六二頁）等語觀之，告訴人甲○○所言與
      證人乙○○於偵、審之供述，經核互符，是可推論應係被告下車查看隨即上車
      欲離開這段時間沒有回答任何一句話，嗣告訴人看到被告要離開時上前阻攔，
      被告才有與告訴人對話拒絕將告訴人送醫等情。次查，證人乙○○於本院審理
      時結證：「（被告問：（提示偵訊筆錄並告以要旨）當你到達現場的時候，地
      上有沒有如你在偵訊時所說的一大灘血跡？）是實在。」、「（被告問：（提
      示偵卷筆錄並告以要旨）當時被害人是不是確實很痛苦？）當時情形我是過去
      到現場，被害人手上有血跡，他確實是很痛苦。」、「（審判長問：當時是根
      據什麼樣的狀況來判斷被害人很痛苦？）當時在現場她已經在她先生的車子裡
      面，從他的表情看出來他很痛苦。」、「（審判長問：（提示偵卷第二十七頁
      照片）問這兩張照片是否你拍的？）是。」、「（審判長問：照片上有一點一
      點的痕跡是否是血跡？）是。」）等語，復有事故現場地上血跡照片二張附卷
      可佐，且告訴人因本件車禍受有左手第四、五指開放性骨折之傷害，衡情以觀
      ，告訴人之傷勢應非屬輕微，而告訴人受傷情形既如此嚴重，實無向被告表示
      「沒有關係、可以離開」等情，被告上開辯解實不可採。
    被告為營業小客車職業駕駛人，應明知遇車禍發生時，當立即報警等待警方抵
      達現場處理並優先救護車禍傷患等相關程序，被告明知告訴人因車禍而受有傷
      害，卻不為報警處理抑或救護傷患而逕行離去，被告對於自身肇事致人死傷而
      逃逸之行為，其主觀上應屬直接故意，被告肇事逃逸之犯行足堪認定。
（三）綜上所述，告訴人因本件交通事故分別受有如事實欄所載之傷害，有前揭診斷
      證明書在卷可稽，告訴人所受傷害與被告之過失行為間有相當因果關係，且被
      告於駕車肇事致告訴人受傷後即行逃逸，殆如前述。本件事證明確，被告之犯
      行堪予認定，應依法論科。
三、核被告丙○○所為，係犯刑法第二百八十四條第二項前段之業務過失傷害罪及刑
    法第一百八十五條之四之駕駛動力交通工具肇事致人受傷逃逸罪，被告所犯上開
    二罪，犯意各別，構成要件互異，應予分論併罰。本院爰審酌被告為營業小客車
    之駕駛人，駕駛態度如此輕率，過失程度非輕，且於偵審程序中猶矢口否認犯行
    ，意圖推諉卸責之心態昭然若揭，實不足取，其未對傷者施以救護，旋即駕車駛
    離現場，事後迄未賠償告訴人所受損害及告訴人所受傷勢等各項情狀，分別量處
    如主文所示之刑，並分別諭知易科罰金之折算標準，並合併定其應執行之刑，以
    示懲儆。
四、據上論斷，依刑事訴訟法第二百九十九條第一項前段，刑法第二百八十四條第二
    項前段、第一百八十五條之四、第五十一條第五款、第四十一條第一項前段，罰
    金罰鍰提高標準條例第一條前段、第二條，判決如主文。
本案經檢察官胡原龍到庭執行職務
中　　　華　　　民　　　國　　九十三　　年　　　十　　　月　　 十三 　　日
                                  臺灣桃園地方法院刑事第五庭
                                      審  判  長法  官  潘政宏
                                                法  官  邱滋杉
                                                法  官  周炳全
右正本證明與原本無異。
如不服本判決，應於判決送達後十日內向本院提出上訴狀( 應附繕本 )，上訴於
臺灣高等法院。
                                                書記官  陳夏施
中　　　華　　　民　　　國　　九十三　　年　　　十　　　月　　二十八　　日
附錄：本件論罪科刑法條全文
中華民國刑法第一百八十五條之四
駕駛動力交通工具肇事，致人死傷而逃逸者，處六月以上五年以下有期徒
刑。
中華民國刑法第二百八十四條第二項
從事業務之人，因業務上之過失傷害人者，處一年以下有期徒刑、拘役或
一千元以下罰金，致重傷者，處三年以下有期徒刑、拘役或二千元以下罰
金。
